臺灣臺中地方法院民事判決　96年度訴字第622號
原　　　告　練曉嫈
共　　　同
法定代理人　乙○○
　　　　　　甲○○
被　　　告　劉美瑢
訴訟代理人　丙○○
上列當事人間因原告提起刑事附帶民事訴訟（96年度交附民字第
421號），請求侵權行為損害賠償事件，經本院刑事庭裁定移送
前來，於民國96年7月26日言詞辯論終結，判決如下：
    主      文
被告應給付原告新臺幣壹萬元及自民國九十五年十一月二十八日
起至清償日止，按週年利率百分之五計算之利息。
原告其餘之訴駁回。
本判決原告勝訴部分得假執行。但被告以新臺幣壹萬元為原告預
供擔保，得免為假執行。
原告其餘假執行之聲請駁回。
    事實及理由
甲、程序方面：
    本件被告未於最後言詞辯論期日到場，核無民事訴訟法第38
    6條所列各款情形，爰依原告之聲請，由其一造辯論而為判
    決。
乙、實體方面：
一、原告起訴主張：被告於民國95年1月23日17時55分許，在臺
    中縣大里市○○路○段第296號自宅門口，手提垃圾袋，欲由
    東往西方向穿越新仁路段，至對面垃圾車停車處倒垃圾，其
    原應注意雙黃實線設於路段中，用以分隔對向車道，並雙向
    禁止超車、跨越或迴轉，行人在劃有分向限制線之路段，不
    得穿越道路，且依當時為晴天，仍有暮光，該路段為柏油路
    面、路面乾燥無缺陷、道路型態為直路、無障礙物視距良好
    等情，亦無不能注意之情事，乃竟疏未注意，而逕行橫越上
    開劃有分向限制線之路段，適原告騎乘車牌號碼ZTV-118號
    重機車，沿同路段由南向北靠近分向限制線行經該處，見被
    告橫越道路而避煞不及，致人、車滑倒擦撞被告，倒地受傷
    ，原告因而受有顏面挫傷、右膝挫傷等傷害，為此爰依民法
    第184條第1項前段、第195條第1項之規定，請求被告賠償精
    神慰撫金新臺幣（下同）1,000,000元等語，並聲明：(1)被
    告應給付原告1,000,000元，及自起訴狀繕本送達翌日起至
    清償日止，按年息百分之5計算之利息。(2)願供擔保，請准
    宣告假執行。
二、被告則以：伊之行為並未構成侵權行為，原告所提出之乙種
    診斷證明書並不足以證明原告有身體受傷之事實。被告所違
    反之道路交通安全規則第134條第2款之義務，並未違反保護
    他人法益之規範，其並無任何防止原告受傷結果發生之法律
    上義務，是其無任何加害行為。再者，原告係無照駕駛，且
    原告之機車狀態方為導致原告受傷結果之原因，被告闖越快
    車道之行為與原告之受傷結果，實係為反常之因果歷程。職
    是之故，被告闖越快車道之行為與車禍之發生並無因果關係
    ，被告自不構成侵權行為。退萬步言之，倘認被告須對原告
    付侵權行為損害賠償之責，然原告之受傷程度並非嚴重，僅
    一般之挫傷，尚非不得行動；且原告騎乘機車未靠右線道，
    卻於快車道行駛，亦有過失，被告請求之慰撫金1,000,000
    元顯係過高云云資為抗辯，並聲明：(1)原告之訴駁回。(2)如
    受不利之判決，願供擔保准免予假執行。
三、原告主張被告於上開時、地違規橫越分向限制線，致原告受
    傷等情，為被告否認，並以前詞置辯，是本件所須審究者在
    於系爭車禍之過失責任歸屬及原告因系爭車禍得向被告請求
    之金額為何，茲分述如下：
  (一)按雙黃實線，設於路段中，用以分隔對向車道，並雙向禁止
    超車、跨越或迴轉；又行人穿越道路，應依下列規定，在禁
    止穿越、劃有分向限制線、設有劃分島或護欄之路段或三快
    車道以上之單行道，不得穿越道路，道路交通標誌標號誌設
    置規則第149條第1款第8目，道路交安全規則第134條第2款
    分別訂有明文。經查：本件車禍發生當時為晴天，仍有暮光
    ，該路段為柏油路面、路面乾燥無缺陷、道路型態為直路、
    且無障礙物，視距良好等情，有偵查卷附道路交通事故調查
    報告表(一)在卷可參（詳見臺中縣警察局霧峰分局刑事偵查卷
    宗第12頁）；又95年1 月23日當天臺中地區日末時刻為17時
    37分，當天17時55分時並未下雨，亦有交通部中央氣象局96
    年5月17日中象參字第0960005476號函可憑（見卷附臺灣高
    等法院臺中分院96年度交上易字第724號刑事判決第4頁）。
    而系爭事故發生地點為住商林立之路段，亦有商家招牌霓虹
    燈、路燈等亮光輔助，被告所穿越之道路於被告住家之前，
    被告對前揭道路係屬標繪有雙黃實線禁止行人穿越之路段，
    自有認識，且並無不能注意之情事。被告竟仍逕行穿越前揭
    道路，被告顯已違背上揭注意義務，對於本件事故之發生，
    自有過失。又被告所違反之前揭交通安全規則之目的，係為
    避免行人與行進中之車輛發生事故，而於特定路段禁止行人
    穿越，此除保障行人之安全，亦為維持車輛之行進，以達交
    通運輸之目的，蓋若要求駕駛人於所有路段均需為妨行人穿
    越而保持隨時得煞停之狀態，則必將減緩行車之時速，影響
    道路之合理使用，而機車騎士行進間遇違規穿越馬路之行人
    後與之相撞或緊急煞車，致機車打滑而發生受傷結果，依一
    般行車經驗，該結果之發生非基於反常之因果歷程，是被告
    前揭注意義務違反之過失行為與原告所受之傷害，顯有相當
    因果關係，堪可認定。本件被告亦經台灣高等法院臺中分院
    以過失傷害人之身體判處拘役伍拾日確定，復有台灣高等法
    院臺中分院96年度交上易字第724號刑事判決書1份在卷可稽
    ，益證被告之行為有過失，且被告過失行為與原告所受之傷
    害間確顯有相當因果關係，被告之辯稱，委不足採。
  (二)按因故意或過失，不法侵害他人之權利者，負損害賠償責任
    。又不法侵害他人之身體、健康、名譽、自由、信用、隱私
    、貞操，或不法侵害其他人格法益而情節重大者，被害人雖
    非財產上之損害，亦得請求賠償相當之金額。民法第184條
    第1項前及第195條第1項分別定有明文。本件被告因前開行
    為，致原告受傷，該過失行為與原告所受傷害間，自具有相
    當因果關係，已如前述，揆諸前開規定，原告請求被告賠償
    非財產上之損害，自屬有據。
  (三)復按精神慰撫金之核給之標準，應斟酌雙方身分資力與加害
    程度，及其他各種情形核定相當之數額（最高法院51年台上
    字第223號判例要旨參照）。本件原告因被告之前開過失行
    為受有傷害，在精神上感受痛苦，自得請求被告賠償非財產
    上損害之慰藉金。本院審酌被告係35年9月8日出生，在工廠
    工作，而原告係學生，再依稅務電子閘門財產所得調件明細
    表所載，被告於94年之綜合所得合計為96,083元（4,320 ＋
    10,541＋81,222＝96,083)，現有不動產3筆、投資2筆等一
    切情狀，認原告請求賠償精神慰撫金應以20,000元為相當，
    逾此部分所為請求，尚嫌過高，不應准許。
四、按損害之發生或擴大，被害人與有過失者，法院得減輕賠償
    金額或免除之，民法第217條第1項定有明文。復按「機器腳
    踏車在未劃分快慢車道之道路，應靠右行駛」，道路交通安
    全規則第99條第1項第1款定有明文，原告於系爭車禍發生時
    僅17歲，無照駕駛機車且未靠右行駛於前揭道路，此有原告
    不爭執之道路交通事故現場圖、道路交通事故調查報告表(二)
    附偵查卷可參（見臺中縣警察局霧峰分局刑事偵查卷宗第11
    、13頁），而其未注意靠右行駛就系爭車禍之發生，亦有過
    失，業經刑事偵審結果確定，有上述刑事偵審卷可稽；本院
    審究原告無照駕駛車輛於為劃分快慢車道之道路未靠右行駛
    ；而被告逕行穿越標繪有雙黃實線禁止行人穿越之路段等車
    禍發生事實，認原告與被告應各負百分之50之過失責任為適
    當，即減輕被告賠償金額百分之50，被告應賠償原告10,000
    元（20,000×0.5=10,000）。
五、從而，原告本於侵權行為法律關係，請求被告給付10,000元
    及自刑事附帶民事起訴狀繕本送達之翌日即95年11月28日起
    至清償日止，按年息5％計算之利息，為有理由，應予准許
    ，至逾此部分之請求，則無理由，應予駁回。
六、至被告另請求向交通部中央氣象局函查95年1月23日臺中地
    區之日末時間及當日17時55分之天氣狀態，惟上開事項如前
    所述業經臺灣高等法院臺中分院96年度交上易字第724號刑
    事判決查明在案，是該項證據方法自無調查之必要，併予敘
    明。
七、末按所命給付未逾新台幣50萬元，法院應依職權宣告假執行
    ，民事訴訟法第389條第1項第5款著有規定。本件命被告賠
    償金額未逾50萬元，爰依上開規定，依職權宣告假執行。被
    告陳明願供擔保，免為假執行，經核原告勝訴部分，合於法
    律規定，爰酌定相當之擔保金額宣告之；原告其餘假執行之
    聲請，因訴之駁回而失所依據，應併予駁回。
八、本件事證已臻明確，兩造所為之其他主張、陳述並所提之證
    據，經審酌後，認均與本件之結論無礙，不再一一論述。
九、本件原告提起刑事附帶民事訴訟，經本院刑事庭依刑事訴訟
    法第504條第1項移送前來，依同條第2項規定免納裁判費，
    故毋庸為訴訟費用負擔之諭知，附此敘明。
十、本件假執行及免為假執行之依據：依民事訴訟法第389條第1
    項第5款、第392條第2項。
中　　華　　民　　國　　96　　年　　8　　月　　10　　日
                  民事第二庭    法  官  涂秀玲
正本係照原本作成。
如對本判決上訴，須於判決送達後20日內向本院提出上訴狀。
中　　華　　民　　國　　96　　年　　8 　　月　　10　　日
                                書記官
